【裁判字號】    99,訴,76
【裁判日期】    990323
【裁判案由】    毒品危害防制條例
【裁判全文】
臺灣高雄地方法院刑事判決                99年度訴字第76號
公  訴  人  臺灣高雄地方法院檢察署檢察官
被      告  丙○○
上列被告因毒品危害防制條例案件，經檢察官提起公訴（98年度
毒偵字第6232號），本院判決如下：
    主  文
丙○○施用第一級毒品，共貳罪，均累犯，各處有期徒刑拾月。
扣案如附表編號1 、2 所示之物均沒收銷燬之。又施用第二級毒
品，累犯，處有期徒刑肆月。應執行有期徒刑壹年玖月。扣案如
附表編號1 、2 所示之毒品均沒收銷燬之。
    事  實
一、丙○○於民國90年1 月間，因施用毒品案件，經臺灣高雄地
    方法院以90年度毒聲字第3444號裁定令入戒治處所施以強制
    戒治，於91年9 月5 日強制戒治期滿，並經本院以90年訴字
    第1411號判處有期徒刑10月確定；又於90年7 月、9 月間，
    因違反槍砲彈藥刀械管制條例案件，經本院以90年度訴字第
    2569號判決分別判處有期徒刑2 年、2 年，定應執行刑為有
    期徒刑3 年10月確定；再於91年10月間，因施用毒品案件，
    經本院以91年度訴字第3566號判決分別判處有期徒刑10月、
    4 月，定應執行刑為有期徒刑1 年確定；上開各罪經減刑及
    定應執行刑為有期徒刑4 年2 月，嗣於96年4 月9 日因縮短
    刑期假釋出監，於96年11月4 日因假釋期滿未經撤銷視為執
    行完畢。
二、詎其仍未戒除毒癮，明知海洛因、甲基安非他命業經公告列
    為毒品危害防制條例第2 條第2 項第1 款、第2 款所定之第
    一、二級毒品，不得非法持有、施用，於上開強制戒治執行
    完畢釋放後5 年內，復基於施用第一級毒品海洛因（下稱海
    洛因）及第二級毒品甲基安非他命（下稱甲基安非他命）之
    犯意，先後於(一)98年9 月25日晚間6 時許，在高雄市甲○區
    二聖公園廁所內，以海洛因摻水注射入靜脈方式施用第一級
    毒品海洛因1 次。(二)98年9 月26日晚間10時許，在高雄市甲
    ○區二聖公園廁所內，以海洛因摻水注射入靜脈方式施用第
    一級毒品海洛因1 次。(三)98年9 月28日上午11時20分經警採
    尿回溯96小時內某時許，在不詳地點，以不詳方式施用第二
    級毒品甲基安非他命1 次。嗣分別於同年9 月26日下午2 時
    10分許，在高雄市○○街176 號前，因形跡可疑為警攔查，
    當場扣得其所有如附表編號1 所示之毒品；又於同年月28日
    上午8 時50分許，在高雄市○鎮區○○路與公正路口，因違
    規駕車為警攔查，當場扣得其所有如附表編號2 所示之毒品
    ，並均經其同意採尿，送驗結果均呈可待因、嗎啡及甲基安
    非他命陽性反應，始悉上情。
    理  由
壹、程序部分：
    按被告以外之人於審判外之陳述，雖不符前4 條之規定，而
    經當事人於審判程序同意作為證據，法院審酌該言詞陳述或
    書面陳述作成時之情況，認為適當者，亦得為證據。當事人
    、代理人或辯護人於法院調查證據時，知有第159 條第1 項
    不得為證據之情形，而未於言詞辯論終結前聲明異議者，視
    為有前項之同意，刑事訴訟法第159 條之5 定有明文。經查
    ，檢察官、被告丙○○於本院言詞辯論終結前，就本判決所
    引用下列各項屬於審判外陳述之證據，知有第159 條第1 項
    不得為證據之情形，均未聲明異議，且本院審酌該證據作成
    情況均無不適當之情形，是依上開規定，認得作為本案證據
    。
貳、實體部分：
一、上揭事實，業據被告丙○○於本院審理時坦承不諱（見院二
    卷第55頁），且經警方2 度採集其尿液送高雄市立凱旋醫院
    以酵素免疫法初步篩檢及氣相層析質譜法確認檢驗，結果均
    呈甲基安非他命、可待因、嗎啡類陽性反應，有該院98年10
    月12日A00000000 號、A00000000 號濫用藥物尿液檢驗報告
    、毒品嫌疑人尿液採證代碼對照表2 份附卷足憑（見偵一卷
    第18、37頁；偵二卷第13、29頁）；而被告於98年9 月26、
    28日所持有如附表編號1 、2 所示之物，為警扣案後送高雄
    市立凱旋醫院以化學呈色法及氣相層析質譜儀法檢驗，結果
    均檢出海洛因成分之情，亦有該院98年9 月30日高市凱醫驗
    字第11334 號、98年12月9 日高市凱醫驗字第11857 號濫用
    藥物成品檢驗鑑定書在卷足稽（見院一卷第21、22頁）。此
    外，復有搜索扣押筆錄、扣押物品目錄表、扣押物品清單各
    2 份、照片8 張等件存卷可查（見偵一卷第10至16頁；偵二
    卷第7 至11、23、24頁）。綜上，足見被告所稱於上開時間
    施用第一級毒品海洛因2 次及施用第二級毒品甲基安非他命
    1 次之自白，應與事實相符而堪採信。
二、按毒品危害防制條例前於92年7 月9 日修正公布，自93年1
    月9 日施行，觀之該條例第20條、第23條之立法理由，修正
    後毒品危害防制條例就施用毒品者，只於「初犯」及「5 年
    後再犯」2 種情形，有其追訴條件之限制，即須於初犯經觀
    察、勒戒或強制戒治釋放後，5 年內均無施用毒品之行為，
    始能認其前所實施之觀察、勒戒或強制戒治已足遮斷毒癮，
    而得於5 年後再犯時，再予適用初犯之規定，重行觀察、勒
    戒等程式。倘5 年內已經再犯，被依法追訴處罰，縱其第3
    次（或第3 次以上）施用毒品之時間在初犯釋放5 年以後，
    即與「5 年後再犯」之情形有別，且因已於「5 年內再犯」
    ，顯見其再犯率甚高，原實施觀察、勒戒或強制戒治，已無
    法收其實效，而無5 年戒斷期之存在，自無再經觀察、勒戒
    及強制戒治之必要，應得逕行追訴處罰，最高法院95年度台
    上字第1071號判決意旨參照。查被告於90年1 月間，因施用
    毒品案件，經本院以90年度毒聲字第3444號裁定令入戒治處
    所施以強制戒治，於91年9 月5 日強制戒治期滿，並經本院
    以90年訴字第1411號判處有期徒刑10月確定；又於90年7 月
    、9 月間，因違反槍砲彈藥刀械管制條例案件，經本院以90
    年度訴字第2569號判決分別判處有期徒刑2 年、2 年，定應
    執行刑為有期徒刑3 年10月確定；再於91年10月間，因施用
    毒品案件，經本院以91年度訴字第3566號判決分別判處有期
    徒刑10月、4 月，定應執行刑為有期徒刑1 年確定；上開各
    罪經減刑及定應執行刑為有期徒刑4 年2 月，嗣於96年4 月
    9 日因縮短刑期假釋出監，於96年11月4 日因假釋期滿未經
    撤銷視為執行完畢等情，有臺灣高等法院被告全國前案紀錄
    表、被告施用毒品案件紀錄表各1 份在卷可稽。被告於強制
    戒治執行完畢釋放後，5 年內再為本件施用第一、二級毒品
    犯行，自應依法論罪科刑。是本件事證明確，被告上揭施用
    第一、二級毒品之犯行堪以認定。
三、按海洛因、甲基安非他命依其成癮性、濫用性及對社會危害
    性，分屬第一、二級毒品，毒品危害防制條例第2 條第2 項
    第1 款、第2 款分別定有明文。是核被告所為，係犯毒品危
    害防制條例第10條第1 項之施用第一級毒品罪及同條第2 項
    之施用第二級毒品罪。被告施用毒品前持有之低度行為，為
    其施用之高度行為所吸收，不另論其持有毒品罪。被告所犯
    上開3 罪，犯意各別，罪名有異，應予分論並罰。又被告有
    如事實欄一所載之犯罪科刑執行情形，有臺灣高等法院被告
    全國前案紀錄表1 份在卷可稽，其前受有期徒刑執行完畢，
    於5 年以內故意再犯本件有期徒刑以上之罪，為累犯，應依
    刑法第47條第1 項規定加重其刑。爰審酌被告前經觀察勒戒
    、強制戒治之矯治處遇後，猶不知戒除毒癮，再犯本件施用
    第一、二級毒品犯行，意志力顯然不足；惟念其所為僅戕害
    個人健康，尚未危害他人，於審理時已坦承犯行，暨其犯罪
    之動機、目的、手段等一切情狀，認公訴人於本院審理時所
    求處之有期徒刑1 年10月，尚嫌過重，爰量處如主文所示之
    刑。至扣案如附表編號1 、2 所示之海洛因各1 包，經檢驗
    結果確係第一級毒品海洛因（各包裝袋均殘留毒品成分難以
    析離，應整體視同毒品），應依毒品危害防制條例第18條第
    1 項前段規定，不問屬於犯人與否，均宣告沒收銷燬；另因
    檢驗所耗用之海洛因既已滅失，爰不另為沒收之諭知。
據上論斷，應依刑事訴訟法第299 條第1 項前段，毒品危害防制
條例第10條第1 項、第2 項、第18條第1 項前段，刑法第11條前
段、第47條第1 項、第51條第5款，判決如主文。
本案經檢察官乙○○到庭執行職務。
中    華    民    國    99    年    3    月    23    日
                  刑事第二庭  審判長法  官  吳進寶
                                    法  官  施盈志
                                    法  官  羅立德
以上正本證明與原本無異。
如不服本判決應於收受判決後10日內向本院提出上訴書狀，並應
敘述具體理由。其未敘述上訴理由者，應於上訴期間屆滿後20日
內向本院補提理由書(均須按他造當事人之人數附繕本)「切勿逕
送上級法院」。
中    華    民    國    99    年    3     月    23    日
                                    書記官  林慧君
附表：
┌──┬─────┬────┬────────────┐
│編號│ 物品名稱 │ 數  量 │ 扣 押 物 品 清 單 編 號│
├──┼─────┼────┼────────────┤
│ 1  │  海洛因  │檢驗前淨│高雄地檢署98年度檢總管字│
│    │          │重0.086 │第5530號                │
│    │          │公克，檢│                        │
│    │          │驗後淨重│                        │
│    │          │0.077公 │                        │
│    │          │克      │                        │
├──┼─────┼────┼────────────┤
│ 2  │ 海洛因   │檢驗前淨│高雄地檢署98年度檢總管字│
│    │          │重0.094 │第6793號                │
│    │          │公克，檢│                        │
│    │          │驗後淨重│                        │
│    │          │0.084 公│                        │
│    │          │克      │                        │
└──┴─────┴────┴────────────┘
附錄本案論罪科刑法條全文：
毒品危害防制條例第10條：
施用第一級毒品者，處6月以上5年以下有期徒刑。
施用第二級毒品者，處3年以下有期徒刑。

司法院資訊處製作；財團法人民間司法改革基金會備份。
